【裁判字號】    99,台上,4879
【裁判日期】    990805
【裁判案由】    違反槍砲彈藥刀械管制條例
【裁判全文】
最高法院刑事判決            九十九年度台上字第四八七九號
上  訴  人  甲○○
選任辯護人  黃仕勳律師
上列上訴人因違反槍砲彈藥刀械管制條例案件，不服台灣高等法
院台中分院中華民國九十九年六月三日第二審判決（九十九年度
上訴字第七一七號，起訴案號：台灣南投地方法院檢察署九十八
年度偵字第一七二七號），提起上訴，本院判決如下：
    主  文
上訴駁回。
    理  由
按刑事訴訟法第三百七十七條規定，上訴於第三審法院，非以判
決違背法令為理由，不得為之。是提起第三審上訴，應以原判決
違背法令為理由，係屬法定要件。如果上訴理由書狀並未依據卷
內訴訟資料，具體指摘原判決不適用何種法則或如何適用不當，
或所指摘原判決違法情事，顯與法律規定得為第三審上訴理由之
違法情形，不相適合時，均應認其上訴為違背法律上之程式，予
以駁回。本件上訴人甲○○上訴意旨略稱：(一)、黃睿勳於偵查中
係證稱：在車上經警方所查扣之咖啡色包包，伊去載許龍強及上
訴人時，好像有看到上訴人將該咖啡色包包帶上車等語，可見黃
睿勳並無法確定上訴人有無攜帶該包包上車；參以黃睿勳於第一
審時證稱：伊在偵查中說有看到上訴人帶一個包包上車，是許龍
強在製作警詢筆錄時，好像有叫伊說東西是上訴人的等語，足徵
黃睿勳係聽聞許龍強之轉述，才於偵查中為上開陳述。另依黃裕
加於第一審時證稱：許龍強在警局告訴伊說，等一下就說槍是上
訴人的，所以伊才跟警察說槍是上訴人的等語，可知黃裕加亦受
許龍強之唆使，才會在警詢及偵查中供稱扣案之槍、彈係上訴人
所持有，顯見黃裕加在偵查中之證詞已受到污染，憑信性很低，
無證據力。又黃裕加於第一審時雖證稱：當時許龍強上車時，手
上沒有拿東西，伊有看到上訴人背包包上車等語，茍真如此，該
包包內之槍、彈應可確定是上訴人所有，然其於同日庭訊卻又證
稱：當時伊也認為槍是上訴人與許龍強其中一個人的等語，亦即
不確知槍、彈究係何人所有。再者，黃裕加於第一審時證述許龍
強於警局如何告知其與黃睿勳，要求其二人向員警說槍、彈係上
訴人所有之情節，亦與黃睿勳所證不符。足見黃裕加之證詞有矛
盾及偏頗許龍強之虞，不能據為上訴人論罪之依憑。原判決以黃
睿勳不確定且屬傳聞證據之證詞，及黃裕加上開有瑕疵之證詞，
作為上訴人論罪之基礎，自有違證據法則。(二)、依許龍強於原審
時證稱：當時伊有先回家，等伊上車時，包包就已經在車上，大
家都說包包是甲○○的，伊是第二個上車，甲○○是在伊後面上
車等語，許龍強係證稱該包包在其與上訴人上車前即置放於車上
，其與上訴人上車時均未帶該包包等情，然與黃裕加於第一審時
證稱許龍強與上訴人上車時，黃裕加有看到上訴人攜帶包包上車
等節不符，且許龍強於原審證述關於員警於現場查獲扣案之槍、
彈後，如何詢問在場之黃裕加、黃睿勳及許龍強等情節，亦與黃
睿勳、黃裕加供證之經過不符，許龍強所述前後不一，已有瑕疵
。又許龍強於原審時雖否認有唆使黃裕加、黃睿勳栽贓上訴人等
情，然綜合黃裕加、黃睿勳之第一審證詞，均稱許龍強確有上開
之唆使行為，雖其二人就許龍強係各別唆使，或一次唆使二人之
陳述略有出入，惟其二人所證之基本事實既相一致，豈能因此細
節問題即摒棄對此有利於上訴人之證詞。原判決不採納上開有利
於上訴人之證詞，而遽採用許龍強有瑕疵之證詞，其認事用法顯
有違誤。(三)、槍、彈係私人性之裝備，通常均會由持有者隨身攜
帶，不會假手他人，尤以本案，上訴人與徐家盛係到南投找人談
判，上訴人果真持有扣案槍、彈，應會隨身攜帶以防身，很難想
像黃裕加、黃睿勳及許龍強均不知該包包內藏有槍、彈之情形下
，上訴人會將該包包隨便放在車內座位下而下車與人談判。反觀
，若置於包包內之槍、彈係許龍強所持有，上訴人與徐家盛下車
談判，許龍強等三人留在車上待命，當有事發生時再下車支援，
則許龍強及扣案槍、彈理所當然均會留在車上（槍隨人），方符
合常情。原審不察，遽為上訴人有罪之判決，自有違背法令之處
等語。
惟查證據之取捨、證據證明力之判斷，以及事實有無之認定，屬
事實審法院之職權，苟其取捨判斷與認定，並不違背論理法則及
經驗法則，即不容任意指為違法，而執為適法之第三審上訴理由
。本件原判決認定上訴人有其事實欄所載犯行，係依憑證人黃裕
加於偵查、第一審、原審時及證人許龍強於偵查、原審時均證稱
：經警查扣內藏放本案槍、彈之包包，係上訴人攜帶上車等語，
且上訴人上車後，係坐於後座右邊（即藏放該包包之位置），許
龍強則坐於車後中間位置等情，亦迭據黃裕加於偵查中、徐家盛
於偵查及第一審、許龍強於偵查及原審時證述屬實，並有搜索同
意書、搜索及扣押筆錄、扣押物品清冊、查獲現場照片及內政部
警政署刑事警察局（槍彈）鑑驗書在卷，暨本案槍、彈扣案可稽
等證據資料，予以綜合判斷，認上訴人犯行堪以認定。並指駁、
說明上訴人否認犯罪，辯稱：伊與許龍強在彰化縣員林鎮之全家
福ＫＴＶ店與徐家盛碰面，上車前，徐家盛問伊有無帶槍，伊答
稱沒有，許龍強表示他有槍，就回去拿槍，伊乃先上車，坐在後
座中間位置，許龍強回來後，上車坐在後座最右邊位置，扣案之
槍、彈是許龍強帶上車，而黃裕加、黃睿勳於第一審時均證稱許
龍強於警詢曾主動唆使其二人供稱扣案之背包（內藏本案槍、彈
）為伊所有，亦可佐證許龍強確有可能將扣案之槍、彈栽贓予伊
，況伊若有攜帶扣案之槍、彈防身，實無可能將之放在車上，而
置自己於不可預測之風險中云云，為卸責飾詞，並無足取；黃裕
加、黃睿勳於第一審時曾證稱：許龍強在警局有叫伊等說，扣案
之槍、彈是上訴人所持有等語，不足作為有利於上訴人之認定；
扣案之背包及槍、彈經送鑑定結果，雖未發現有可資比對之指紋
，亦無從為有利於上訴人之認定等由甚詳。又以核上訴人所為，
係犯槍砲彈藥刀械管制條例第八條第四項之未經許可持有可發射
子彈具有殺傷力之改造手槍罪、同條例第十二條第四項之未經許
可持有子彈罪，依刑法第五十五條想像競合犯規定，從情節較重
之未經許可持有可發射子彈具有殺傷力之改造手槍罪論處，於法
定刑度內，酌情量處其刑，併為相關從刑之諭知。已詳其所憑
證據及認定之理由，所為論斷均有卷存證據資料可資覆按。上訴
意旨雖指摘原判決違法，然按供述證據，前後雖稍有差異或矛盾
，事實審法院非不可本於經驗法則，斟酌其他情形，作合理之比
較，定其取捨，倘僅就其中之一部分認為真實，予以採取，亦非
法所不許。原判決綜合上開卷證資料，而認定上訴人確持有本案
具有殺傷力之槍、彈犯行等情，而不採納黃裕加、黃睿勳於第一
審證稱許龍強有於警局唆使其二人，要求其二人向員警陳稱扣案
內藏槍、彈之包包係上訴人所有云云，已說明本於調查所得心證
，分別定其取捨而為事實判斷之理由。所為論斷，核無違背客觀
存在之經驗法則與論理法則，自屬原審採證、認事之適法職權行
使。上訴意旨置原判決明白之論斷於不顧，猶執前詞指摘原判決
認事用法有違背證據法則等違法情形，自非合法之上訴理由。又
原判決雖引用黃睿勳於偵查中證稱：伊在載許龍強與上訴人時，
好像是上訴人將為警查獲之咖啡色包包帶上車等語之不確定證詞
，作為上訴人論罪之依據，而未盡妥適，然除去此部分證詞，仍
有黃裕加於偵查中、第一審、原審時及許龍強於偵查、原審時，
暨徐家盛於偵查及第一審之證詞，及相關卷證資料，足以證明上
訴人確有本案犯行。上訴意旨執此無關判決結果之瑕疵，指摘原
判決違法，亦非合法之上訴理由。至於其他上訴意旨，均係就原
審已調查及依憑卷證資料所為採證認事職權之合法行使，以及原
判決已論列說明之事項，依憑己見，任意指為違法，並重為事實
之爭執，否認犯罪，殊與法律規定得為第三審上訴理由之違法情
形不相適合。衡以前開說明，其上訴為違背法律上之程式，應予
駁回。
據上論結，應依刑事訴訟法第三百九十五條前段，判決如主文。
中    華    民    國  九十九  年    八    月    五    日
                      最高法院刑事第十三庭
                          審判長法官  賴  忠  星
                                法官  呂  丹  玉
                                法官  吳      燦
                                法官  蔡  名  曜
                                法官  葉  麗  霞
本件正本證明與原本無異
                                      書  記  官
中    華    民    國  九十九  年    八    月   十一   日
                                                      Q

司法院資訊處製作；財團法人民間司法改革基金會備份。
